臺灣板橋地方法院刑事判決　　　　　　　 94年度訴字第736號
公　訴　人　臺灣板橋地方法院檢察署檢察官
被　　　告　乙○○
　　　　　　　　　　（現另案在台灣新竹監獄執行中）
指定辯護人　本院公設辯護人丙○○
上列被告因公共危險等案件，經檢察官提起公訴（94年度偵字第
3898號）， 本院判決如下：
    主  文
乙○○共同放火燒燬現供人使用之住宅，未遂，處有期徒刑年
柒月。
    事  實
一、乙○○於民國91年間因搶奪案件，經本院於91年11月29日以
    91年度簡字374 號判決有期徒刑8 月、緩刑2 年，且緩刑期
    間交付保護管束，於92年1 月6 日確定；嗣於緩刑期間，乙
    ○○又於92年2 月間因竊盜案件，經本院於92年2 月25日以
    92年度重簡字297 號判決有期徒刑3 月，於92年9 月1 日確
    定，上開緩刑宣告嗣於92年11月經撤銷在案；復於92年5 月
    間再因竊盜案件經台灣高等法院以92年度上易字第3695號判
    決有期徒刑1 年，於93年4 月26日確定；另於92年11月間因
    偽造文書及傷害案件，經本院以92年度訴字第2568號各判決
    有期徒刑4 月及6 月，於93年11月15日確定；並於93年間9
    月間因搶奪案件經本院以93年度訴字第1336號判決有期徒刑
    8 月，於93年10月21日確定。上述搶奪、竊盜、造文書及傷
    害等罪，經本院以93年度聲字第2453號裁定應執行有期徒刑
    2 年1 月，除前開竊盜罪之有期徒刑3 月及91年間搶奪罪之
    有期徒刑8 月自93年2 月26日起執行外，另應執行有期徒刑
    2 年1 月部分，復接續自94年1 月11日起執行，尚未執行完
    畢（均不構成累犯）。
二、詎乙○○於92年2 月17日晚間9 時許，偕友人林志成（已於
    93年2 月3 日死亡，另經檢察官為不起訴處分）前往甲○○
    位在台北縣三重市○○路○ 段160 巷2 弄44號1 樓住處喝酒
    ，席間乙○○對甲○○提及「你不久後會去關」等語心有芥
    蒂，懷恨在心，遂與林志成共同基於放火燒燬甲○○住宅之
    犯意聯絡，於該日晚間近12時許，先假借邀甲○○前往上址
    附近之大智公園聊天，將甲○○誘離住家，再趁甲○○離家
    前往公園途中將其住處鑰匙遺落之機會，乙○○與林志成復
    基於意圖為自己不法所有及侵入住宅之犯意聯絡，由乙○○
    將該鑰匙侵占入己後，遂趁甲○○在該公園與林志成閒聊之
    際，旋於翌日（即18日）凌晨1 時許，持上開鑰匙返回甲○
    ○住處，無故以鑰匙開啟鐵門侵入甲○○之住宅內，復持甲
    ○○住處之打火機1 個，引燃該屋內入門處左前側木架上放
    置房屋所有權狀處附近、中間辦公桌前之折疊椅及左側木架
    上五金材料附近，與最後側木架旁堆放雜物等處所之易燃物
    品，使甲○○住宅起火燃燒，乙○○隨即於凌晨1 時55分許
    逃逸，幸為鄰居即時發現報警滅火，上開住宅主體結構始未
    至燒燬之程度。
三、案經甲○○訴由台北縣政府警察局三重分局報告台灣板橋地
    方法院檢察署檢察官偵查起訴。
    理  由
一、訊據被告乙○○於本院審理中，對於上揭事實均坦承不諱，
    核與證人即告訴人甲○○所述情節大致相符，且有證人即台
    北縣消防局人員呂俊福、王章會於偵查中所為證言（見他字
    卷第72、79頁），及證人即鄰居陳添丁於警詢中所為證言（
    見他字卷第50至51頁）在卷可稽。並有火災現場勘查紀錄及
    原因判斷、火災出動觀察紀錄、火災現場平面圖、現場照片
    8 幀等在卷可查（見核退卷第21至30頁）。此外，另有監視
    錄影帶翻拍照片17幀可資佐證（見核退卷第10 頁 、他字卷
    第13至17頁）。足見被告所為自白與事實相符，自得採為認
    定之依據。本件事證已臻明確，被告犯行堪以認定。
二、本件被告乙○○以拾獲之鑰匙開門進入甲○○住處，進而引
    火點燃該現供人使用之住宅而未至燒燬之程度，核其所為，
    係犯刑法第173 條第3 項、第1 項之放火燒燬現供人使用之
    住宅未遂罪、刑法第306 條第1 項之侵入住宅罪及同法第
    337 條之侵占遺失物罪。另依最高法院79年度台上字第1471
    號判決見解所示，放火燒燬現供人使用之住宅罪，自係指供
    人居住房屋之整體而言，應包括墻垣及該住宅內所有設備、
    傢俱、日常生活上之一切用品。故一個放火行為，若同時燒
    燬住宅與該住宅內所有其他物品，無論該其他物品為他人或
    自己所有，與同時燒燬數犯罪客體者之情形不同，均不另成
    立刑法第175 條第1 項或第2 項放火燒燬住宅以外他人或自
    己所有物罪，併此敘明。被告所犯上開三罪間，有目的、手
    段之牽連關係，為牽連犯，應從一重之刑法第173 條第3 項
    、第1 項之罪處斷。被告與林志成就上述犯行有犯意之聯絡
    及行為分擔，為共同正犯。又被告已著手於放火行為之實行
    ，然甲○○住家及所在之該棟公寓，主要構成部分均未喪失
    效用，而未至燒燬之程度，為未遂犯，爰依刑法第26條之規
    定減輕其刑。本院審酌被告於本案發生前，僅有搶奪前科之
    素行狀況，與其因細故與告訴人甲○○心生芥蒂，竟即與林
    志成於凌晨時分共同起意放火，幸為鄰居即時發現始未釀成
    巨災等犯罪動機、目的、手段，及告訴人因此受有財物損失
    約新台幣10萬元等所生危害程度，並考量被告於本院審理中
    坦承犯行，然迄未與告訴人甲○○和解或賠償其財物損失等
    犯後態度，量處如主文所示之刑。至被告用以引火之打火機
    1 個，未據扣案，且經被告於本院審理中陳明非其所有之物
    ，並已丟棄在案發現場，自不予宣告沒收，附此敘明。
據上論斷，應依刑事訴訟法第299 條第1 項前段，刑法第28條、
第173 條第3 項、第1 項、第337 條、第306 條第1 項、第26條
、第55條後段，罰金罰鍰提高標準條例第1 條前段，判決如主文
。
本案經檢察官魏正杰到庭執行職務。
中　　華　　民　　國　　94　　年　　11　　月　　25　　日
                  刑事第十五庭  審判長法　官  林海祥
                                      法　官  朱敏賢
                                      法　官  汪怡君
上列正本證明與原本無異。
如不服本判決，應於送達後十日內向本院提出上訴狀。
                                      書記官  李郁禎
中　　華　　民　　國　　94　　年　　11　　月　　25　　日
附錄本案論罪科刑法條全文：
中華民國刑法第173條
放火燒燬現供人使用之住宅或現有人所在之建築物、礦坑、火車
、電車或其他供水、陸、空公眾運輸之舟、車、航空機者，處無
期徒刑或七年以上有期徒刑。
失火燒燬前項之物者，處一年以下有期徒刑、拘役或五百元以下
罰金。
第一項之未遂犯罰之。
預備犯第一項之罪者，處一年以下有期徒刑、拘役或三百元以下
罰金。
